【裁判字號】    98,訴,845
【裁判日期】    981130
【裁判案由】    侵權行為損害賠償
【裁判全文】
臺灣臺北地方法院民事判決               98年度訴字第845號
原      告  乙○○
訴訟代理人  袁曉君律師
被      告  丙○○
訴訟代理人  甲○○
上列當事人間因侵權行為損害賠償案件原告提起刑事附帶民事訴
訟，請求侵權行為損害賠償事件（97年度附民字第135 號），經
本院刑事庭移送前來，本院於中華民國98年11月19日言詞辯論終
結，判決如下：
    主  文
被告應給付原告新臺幣壹佰肆拾貳萬貳仟壹佰捌拾壹元，及自民
國九十七年三月一日起至清償日止，按年息百分之五計算之利息
。
原告其餘之訴駁回。
訴訟費用由被告負擔百分之七十，餘由原告負擔。
本判決第一項於原告以新臺幣肆拾柒萬肆仟元為被告供擔保後，
得假執行；但被告如於假執行程序實施前，以新臺幣壹佰肆拾貳
萬參仟元為原告預供擔保後，得免為假執行。
原告其餘假執行之聲請駁回。
    事實及理由
壹、程序方面：
    按訴狀送達後，原告不得將原訴變更或追加他訴。但擴張或
    減縮應受判決事項之聲明者，不在此限，民事訴訟法第255
    條第1 項第3 款定有明文。本件原告於起訴時原聲明第一項
    為：「被告應給付原告新台幣（下同）5,208,389 元及自本
    訴狀繕本送達翌日起至清償日止，按年息百分之5計算之利
    息。」；之後原告於民國98年5 月14日以書狀陳明不再請求
    預估整形費用、後續預估之醫藥費、交通費，惟另增加請求
    看護費、勞動能力減損之損害，變更訴之聲明為：「被告應
    給付原告5,000,000 元及自起訴狀繕本送達翌日起至清償日
    止，按年息百分之5 計算之利息。」（見本院卷第98至103
    頁原告民事準備狀）；嗣後原告復於98年10月26日以書狀陳
    明減少醫藥費用、看護費用、勞動能力減損部分之請求，變
    更訴之聲明為：「被告應給付原告2,021,901 元及自起訴狀
    繕本送達翌日起至清償日止，按年息百分之5 計算之利息。
    」（見本院卷第172 至180 頁），核原告所為請求金額之減
    少，均應屬聲明之減縮，揆諸上開規定尚無不合，應予准許
    。
貳、實體方面：
一、本件原告起訴主張：
（一）被告於96年7 月15日下午5 時許，駕駛車號5933-RN 號自
      用小客車（下稱系爭小客車），沿台北市大安區○○○路
      由南往北行駛於直行車道之第4 車道，行經台北市○○○
      路與和平東路交岔路口（下稱系爭交岔路口）時，按其情
      節應注意車前狀況並隨時採取必要之安全措施，而依當時
      情形並無不能注意之情況，竟疏未注意，於路口號誌為紅
      燈而右轉號誌亮起之情形下，未於系爭交岔路口30公尺前
      先換入右轉車道，駛至路口後再行右轉，冒然自該第4車
      道至路口後右轉，適有原告騎乘車號SY8-939 號輕型機車
      （下稱系爭機車）沿同方向於系爭交岔路口超越停止線之
      機車待轉區停等紅燈時，遭被告所駕駛之系爭車輛自後追
      撞系爭機車車尾而人車倒地，被告復誤踩油門將原告連同
      系爭機車碾過拖行約5 公尺始停止，致原告受有右臉顴骨
      擦燙傷、左側肋骨骨折、右肱骨近端骨折、右橈骨骨折併
      遠位橈尺關節脫臼、右頰皮膚缺損等傷害，上情業經臺灣
      臺北地方法院檢察署提起公訴，經本院以96年度交易字第
      687 號刑事判決判處被告罪刑在案。被告上開行為，侵害
      原告之健康權，致原告生活不便及精神折磨甚鉅，受有非
      財產上損害，為此依民法第184 條第1 項前段、第193 條
      第1 項、第195 條、第216 條第1 項規定，請求被告賠償
      原告所受之損害。
（二）並聲明：1、被告應給付原告2,021,901元及自起訴狀繕本
      送達翌日起至清償日止按年息5% 計算之利息；2、願供擔
      保，請准宣告假執行。
二、被告則抗辯以：
（一）原告經台北市政府警察局交通警察大隊道路交通事故初步
      研判分析表認定原告紅燈越線臨停同為本件交通事故發生
      之原因，原告與有過失。又原告請求損害賠償金額中，就
      被告有提出單據之醫藥費、看護費、交通費，有部分同意
      給付，原告因傷須支出洗髮費用及所請求之薪資損害亦均
      同意給付，其餘損害金額則否認之，且事發後被告亦曾賠
      償原告看護費26,600元、醫療費28,252元等合計54,852元
      ，此部分亦應予扣除等語。
（二）答辯聲明：1、原告之訴及其假執行之聲請均駁回；2、如
      受不利判決，願供擔保請准宣告免為假執行。
三、兩造不爭執之事項：
（一）被告於96年7 月15日下午5 時許，駕駛車號5933-RN號自用
      小客車，沿台北市大安區○○○路由南往北行駛於直行車
      道之第4 車道，行經台北市○○○路與和平東路交岔路口
      （下稱系爭交岔路口）時，於路口號誌為紅燈而右轉號誌
      亮起之情形下，未於系爭交岔路口30公尺前先換入右轉車
      道，駛至路口後再行右轉，貿然自該第4 車道至路口後右
      轉，適有原告騎乘車號SY8-939 號輕型機車（下稱系爭機
      車）沿同方向於系爭交岔路口超越停止線之機車待轉區停
      等紅燈時，遭被告所駕駛之系爭車輛自後追撞系爭機車車
      尾而人車倒地，被告復誤踩油門將原告連同系爭機車碾過
      拖行約5 公尺始停止，致原告受有右臉顴骨擦燙傷、左側
      肋骨骨折、右肱骨近端骨折、右橈骨骨折併遠位橈尺關節
      脫臼、右頰皮膚缺損等傷害，而被告因上開行為，業經本
      院刑事庭以96年度交易字第687 號案件判處罪刑在案，刻
      正由台灣高等法院以97年交上易字第170號刑事案件審理
      中。
（二）被告因前開過失行為，應對原告負侵權行為損害賠償之責
      任。
（三）原告為治療前揭傷勢，所支出之(1)所支出骨科手術費11,0
      35元、植皮手術費9,000 元、取出骨折固定器手術住院費
      52,650元，及原告起訴狀所附第1、2、4、5、7、8、9 、
      10、12、13、14、16、18、19、20、23、24、25各項之收
      據、醫療費用；(2)原告所提出計程車車資565 元。(3)洗髮
      支出11,928元；(4)薪資損害43日共63,941元；(5)看護費用
      （原告有請他人看護並有收據者）26,600元，被告均同意
      賠償。
（四）被告已有賠償原告看護費26,600元、醫療費28,252元等，
      合計54,852元。
四、查，原告主張被告於96年7 月15日下午5 時許，駕駛系爭小
    客車沿台北市○○○路由南往北行駛於直行車道之第4 車道
    ，行經台北市○○○路與和平東路交岔路口時，於路口號誌
    為紅燈而右轉號誌亮起之情形下，竟未於系爭交岔路口30公
    尺前先轉入右轉車道，駛至路口後再行右轉，貿然自該第4
    車道至路口後右轉，適有原告騎乘系爭機車沿同方向於系爭
    交岔路口超越停止線之機車待轉區停等紅燈時，遭被告所駕
    駛之系爭小客車自後追撞系爭機車車尾而人車倒地，被告復
    誤踩油門將原告連同系爭機車碾過拖行5 公尺始停止，致原
    告受有右臉顴骨擦燙傷、左側肋骨骨折、右肱骨近端骨折、
    右橈骨骨折併遠位橈尺關節脫臼、右頰皮膚缺損等傷害之事
    實，業據原告提出台灣台北地方法院檢察署96年度偵字第20
    847 號起訴書、台北市立聯合醫院仁愛院區診斷證明書、台
    北仁愛醫院醫藥費用收據、桃園敏盛醫院醫藥費用收據、國
    泰醫療財團法人內湖國泰診所醫療費用收據等件為證（見本
    院附民卷第7 至18頁、本院卷第17、18、24頁），是被告駕
    駛系爭小客車自後撞及原告騎乘之系爭機車，致原告倒地受
    傷之事實，應堪認定。而被告所涉刑事過失傷害案件，由檢
    察官提起公訴後，經本院刑事庭判處有期徒刑3 月，並得易
    科罰金，嗣經台灣高等法院以97年度交上易字第170 號撤銷
    原判決改判處有期徒刑5 月，並得易科罰金確定在案，亦有
    本院96年度交易字第687 號及台灣高等法院97年度交上易字
    第170 號刑事判決書可稽，是被告上開侵權行為，洵堪認定
    。
五、本件應審究者厥為：（一）被告是否應負過失侵權行為責任
    ？（二）若是，其應負損害賠償金額為若干？（三）原告是
    否與有過失？茲分項析述如下：
（一）被告是否應負過失侵權行為責任？
    (1)按因故意或過失，不法侵害他人之權利者，負損害賠償責
      任，民法第184 條第1 項前段定有明文。又損害賠償之債
      ，以有損害之發生及有責任原因之事實，並二者之間，有
      相當因果關係為成立要件（最高法院48年台上字第481 號
      判例意旨參照）。本件被告在上開時、地駕駛系爭小客車
      沿台北市○○○路由南往北方向行駛於直行車道之第4 車
      道，而行經系爭交岔路口時，因見前方路口號誌轉為紅燈
      ，且右轉綠燈亮起，未在交岔路口30公尺前轉入右轉車道
      ，並行至交岔路口前右轉之情形下，在直行之第4 車道貿
      然右轉，因而自後追撞於第4 車道前超越路口停止線之機
      車待轉區內停等紅燈由原告所騎乘後載訴外人潘怡文之系
      爭機車車尾而肇事，並致原告受有上開所述之傷害等情，
      有道路交通事故現場圖、交通事故談話紀錄表、道路交通
      事故補充資料表、道路交通事故調查報告表(一)、(二)、現場
      照片多幀等附於台灣台北地方法院檢察署96年度偵字第20
      847 號卷宗可稽（見上揭偵查卷），並經本院調卷查閱屬
      實。而被告因涉犯過失傷害罪，業經台灣高等法院以97年
      度交上易字第170 號判決有罪確定，已如前述，堪信原告
      前開主張為真實。
    (2)按汽車行駛時，駕駛人應注意車前狀況，並隨時採取必要
      之安全措施；汽車行駛至交岔路口有轉彎時，應距交岔路
      口三十公尺前顯示方向燈或手勢，換入右轉車道，駛至路
      口後再行右轉，道路交通安全規則第94條第3 項、第102
      條第1 項第4 款分別定有明文。被告於當時係合法持有我
      國交通主管機關所核發駕駛執照之人自應注意遵守前揭規
      定，而當時天氣陰，有日間自然光線，現場視距良好，且
      為無缺陷、無障礙物之乾燥柏油路面，並無不能注意之情
      事，竟因新手駕駛而疏未注意車前狀況，並於路口號誌為
      紅燈而右轉綠燈亮起之情形下，未於系爭交岔路口30公尺
      前先換入右轉車道，行至交岔路口後右轉，竟貿然自該路
      段第4車道即直行車道右轉，以致肇事，被告就本件車禍
      之發生顯有過失，且其過失與原告前述所受之傷害間，顯
      具有相當因果關係至明，故被告應對原告負本件過失侵權
      行為責任，堪以認定。
（二）若是，其應負損害賠償金額為若干？
    (1)按不法侵害他人之身體或健康者，對於被害人因此喪失或
      減少勞動能力或增加生活上之需要時，應負損害賠償責任
      ；又不法侵害他人身體、健康、名譽、自由、信用、隱私
      、貞操，或不法侵害其他人格法益而情節重大者，被害人
      雖非財產上之損害，亦得請求賠償相當之金額。民法第19
      3條第1項、第195條第1項分別定有明文。因之，被告有前
      述不法侵害原告身體及健康之侵權行為，既經認定，自應
      對原告負賠償責任，茲就原告請求被告賠償費用是否應予
      准許，分述如下：
    醫療費用-關於原告請求支出醫療費用，在80,871 元之範
      圍內，應有理由：
      查原告有支出醫療費用共計80,871元之部分，業據原告提
      出各該支出之醫療單據影本共34件附卷為證（見本院卷第
      111 至133 頁），且依原告所受傷害及各收據載明治療費
      別，應屬治療上之必要費用，此部分請求，自應准許之。
      至於前揭單據中有原告所提出費用計1,030 元之證明書費
      用（見本院卷第112 、116 、120 、122 、126 頁），因
      非治療上之支付，則不應准許，應予剔除。
    增加生活上支出-
    I交通費用-關於原告請求支出交通費用，在1,348元之範圍
      內，應有理由：
      按被害人因受傷住院、通院、退院、轉院所支出之交通費
      ，亦為治療所必需之費用，自得請求加害人賠償（最高法
      院57年台上字 第1663號判例參照）。原告主張其因系爭車
      禍支出交通費用合計1,348 元之事實，業據其提出計程車
      、火車車資證明文件為證（見本院卷第25至28、31頁），
      參以原告因系爭車禍受有右肱骨近端骨折等之傷害，於96
      年7 月17日在台北市立聯合醫院仁愛院區進行骨科手術，
      於同年8 月14日至怡仁綜合醫院就診，經醫院轉診至敏盛
      經國醫院施行手術，自同年8 月21日又轉回怡仁醫院門診
      ，嗣於97年7 月25日至國泰醫療財團法人內湖國泰診所復
      健，各有該院所之函文可稽（見本院卷第62至64、71、76
      頁），復觀諸原告上揭所提計程車、火車車資證明文件上
      所載日期分別為原告前往台北市立聯合醫院仁愛院區、怡
      仁綜合醫院、敏盛經國醫院、國泰醫療財團法人內湖國泰
      診所就診日期，是原告主張被告應賠償其交通費用計1,34
      8 元部分，自屬可採，其餘部分之請求，應屬無據。
    II洗髮支出-原告向被告請求支出洗髮費用11,928 元，為有
      理由：
      依民法第193 條第1 項規定，不法侵害他人之身體或健康
      者，對於被害人因此增加生活上之需要時，應負損害賠償
      責任。原告主張因系爭車禍導致無法獨立料理起居生活，
      其中支出洗頭費用部分，原告提出單據部分計4,728 元，
      有收據19紙在卷可參（附於本院卷第32至37頁），被告對
      此並不爭執，堪信為實在，且對原告因本件車禍造成右肱
      骨近端骨折、右橈骨骨折併遠位橈尺關節脫臼等傷害，而
      被告因本件車禍行為增加被告生活上有賴他人幫忙洗頭，
      上揭單據內容核屬必要之支出，應予准許。又兩造於本院
      審理時曾合意除上揭單據之提出外，被告另就每月4 週，
      每週2 次，每次150 元，以半年時間推估計算金額計7,20
      0 元，賠負原告之洗髮支出費用（見本院卷98年1 月13日
      言詞辯論筆錄），是以原告共計得向被告請求支出洗髮費
      用共計11,928元，應屬有據。
    看護費用-關於原告請求支出看護費用，在36,000 元之範
      圍內，應有理由：
    I按親屬代為照顧被害人之起居，固係基於親情，但親屬看
      護所付出之勞力並非不能評價為金錢，雖因二者身分關係
      而免除被害人之支付義務，惟此種基於身分關係之恩惠，
      自不能加惠於加害人。故由親屬看護時雖無現實看護費之
      支付，仍應認被害人受有相當於看護費之損害，得向被告
      請求賠償，始符公平原則及民法第193 條第1 項所定「增
      加生活上需要」之意旨（最高法院94年台上字第1543號判
      決、89年台上字第1749號判決參照）。
    II經查，原告因本件車禍，致受有右臉顴骨擦燙傷、左側肋
      骨骨折、右肱骨近端骨折、右橈骨骨折併遠位橈尺關節脫
      臼、右頰皮膚缺損等傷害，於96年7 月15日住進台北市立
      聯合醫院仁愛院區就醫並接受骨科手術，於96年7 月30日
      出院，有台北市立聯合醫院97年12月5 日北市醫仁字第09
      733931100 號函在卷足查（附於本院卷第62頁）；嗣於96
      年8 月15日至同年月18日於怡仁綜合醫院轉診至桃園敏盛
      醫院進行臉部植皮手術，復有怡仁綜合醫院函文在卷可憑
      （見本院卷第64頁），依此共計18天原告生活無法自理，
      而需家人看護，應屬無疑，依據實際看護費用標準每日為
      新台幣2,000 元計算，堪認原告主張看護費用36,000元，
      應屬合理。
    薪資損害及勞動能力減損-
    I薪資損害-關於原告請求薪資損害63,941 元，應有理由：
      原告發生本件車禍時在三民書局編輯部理工組工作，因車
      禍受傷需復健、回診及術後重建等治療，而需向公司請假
      ，因上述事宜，96年度請假25天、97年度請假18天，有三
      民書局出具之證明書在卷可據（附於本院卷第134 頁），
      依此，原告僅能請求被告給付上揭43天之薪資損害。準此
      ，原告主張其車禍前每月薪資44,621元，有原告97年度各
      類所得扣繳暨免扣繳憑單可參（見本院卷第81頁）。是原
      告因該車禍致43天不能工作，致受有薪資損失計63,941元
      。故原告請求被告賠償薪資損失63,941元，於法有據，應
      予准許。
    II勞動能力減損-關於原告主張勞動能力減損878,093元，應
      有理由：
      再按不法侵害他人之身體或健康者，對於被害人因此喪失
      或減少勞動能力，應負損害賠償責任，民法第193 條第1
      項定有明文。經查，本院囑託國立台灣大學醫學院附設醫
      院就原告有關其右上臂有否萎縮情況、右手傷勢目前復原
      狀況為何、是否業已遺存運動障害、構成勞工保險殘廢給
      付標準等級為何等事項為鑑定，經該醫院鑑定回復意見為
      ：「一、黃女士在本院門診檢查結果彙摘如下：（一）右
      手臂有一疤痕長15公分，另右手上臂圍23.5公分，相對左
      上臂圍24公分，並無明顯萎縮。（二）目前已無明顯傷口
      ，右肩膀活動度如下：屈區110度（正常180度）、伸展48
      度（正常50度）、內縮48度（正常40度）、外展104 度（
      正常170 度）、內轉61度（正常80度）、外轉80度（正常
      60度），傷勢已造成手臂無法正常抬高，右手手臂肌力4
      分／正常5 分。（三）依上述肩膀各活動度顯示，並依勞
      保失能給付標準規定，其單一關節活動度已喪失超過1／3
      而未達1／2，符合『運動失能』規定，失能等級『十三等
      』。依美國醫藥協會之『失能評估準則』進行評估勞動能
      力損失比例為：8 ％。」，有該醫院98年9 月22日校附醫
      秘字第0980903878號函暨受理司法機關委託鑑定案件回覆
      意見表附卷可參（見本院卷第159至167頁）。依據上揭台
      大醫院之鑑定可知，原告對其一般勞動能力受損比例為8
      ％，再參酌勞動基準法第54條第1項第1款規定強制退休年
      齡，本件計算原告之勞動能力應計至65歲，距離65歲強制
      退休尚有40年，查原告主張其受傷後每月薪資為41,000元
      ，40年期間之損失，以霍夫曼計算式扣除中間利息併計算
      原告勞動能力減少比例8 %，被告應賠償原告勞動能力減
      少之損害計878,093 元，此部分原告之主張足堪憑採。
    精神慰撫金部分：
      按不法侵害他人之身體、健康、名譽、自由、信用、隱私
      、貞操，或不法侵害其他人格法益而情節重大者，被害人
      雖非財產上之損害，亦得請求賠償相當之金額，民法第19
      5 條第1 項亦有明文。所謂相當，自應以實際加害情形與
      其名譽影響是否重大，及被害者之身分地位與加害人經濟
      狀況等關係定之（最高法院47年台上字第1221號判例意旨
      參照）。查，本院審酌原告與被告名下均無財產（見本院
      卷之稅務電子閘門財產所得調件明細表2 件）；及原告因
      系爭車禍所受之傷害程度，除肢體之傷害外，系爭車禍已
      造成原告右臉頰上有面積不小之擦燙傷痕跡，況原告為女
      性，外貌受損直接影響其自我之信心及人際關係之發展，
      造成其精神上之痛苦等情，認本件精神慰撫金以350,000
      元為允當，超過部分，則不應准許之。
    (2)綜上，原告因被告本件過失傷害行為，得請求被告賠償
      1,422,181 元（計算式：醫療費用80,871元＋交通費用
      1,348 元＋洗髮費用11,928元＋看護費用36,000＋薪資
      損害63,941元＋勞動能力減損878,093 元＋精神慰撫金
      350,000 元＝1,422,181 元）為有理由。
（三）原告是否與有過失？
      被告雖抗辯稱：事發當日係原告突將系爭小客車違規停於
      系爭交岔路口超越停止線後之機車待轉區內，致其一時反
      應失常以致肇事，原告就系爭車禍之發生應負與有過失責
      任云云。
   1、查被告於本件刑事偵查庭時先供稱：於案發當時見到原告
      騎乘之系爭機車業已處於停止狀態等語（見本件偵查卷宗
      ）；嗣於刑事庭審理時供稱：當時伊往前開了之後，本來
      是可以直行綠燈，後來變成紅燈之後，想要右轉，原告並
      沒有停很久，伊就撞到原告，當伊看到原告到撞到她大概
      兩秒，伊說的10秒是指伊也覺得原告當時的確有停10秒之
      時間等語（見本件刑事一審卷宗），均可證明原告所述於
      遭被告駕車撞擊時，已於機車待轉區中停等紅燈約10秒等
      語，係屬實在。而被告既供稱原告確在機車停等區停等紅
      燈約10秒左右之時間，則以其所供其當時車速僅每小時20
      至30公里之緩慢速度以觀，被告自有足夠之時間將系爭車
      輛煞停以避免撞及證人乙○○之系爭機車，是被告辯稱案
      發當時原告係突然將系爭車輛停止，以致其反應不及而肇
      事云云，應屬卸責之詞，不足採信。
   2、矧查，被告駕駛系爭車輛未於系爭交岔路口30公尺前先換
      入右轉車道行駛後至路口右轉，而係行駛屬直行車道之第
      四車道至交岔路口時逕行右轉，因而自後追撞原告所駕駛
      之系爭機車而肇事等情，前已明敘，則以被告當日行駛之
      第四車道係屬直行車道不得右轉，又其前方直行方向號誌
      係屬紅燈，被告原應遵守交通號誌及標誌、標線之規定，
      在該車道停止線前停車等待紅燈，而不得在前揭情形下，
      自該車道右轉和平東路行駛，縱使原告當日係直行新生南
      路之車輛，原不應超越停止線在第四車道前方機車待轉區
      內停等紅燈，而其超越停止線在機車待轉區內停等紅燈之
      行為似有違規之嫌，惟觀諸被告當時違規情形，縱原告當
      時係遵守交通規則，在未超越停止線之第四車道上機車停
      等區停等紅燈，而非在超越停止線後之機車待轉區內停等
      紅燈，亦無得倖免於遭被告駕車自後追撞碾傷之可能，是
      以原告騎乘系爭機車超越停止線在第四車道前機車待轉區
      停等紅燈之違規行為，與被告肇事行為間，並無相當因果
      關係，應堪認定。又被告於刑事庭審理時供稱：系爭車輛
      於案發時之時速僅20至30公里（經換算之結果，約每秒可
      行進約7 公尺），車速甚慢，而其所行駛之第四車道除原
      告在停止線外機車待轉區停等紅線外，前並無其他車輛等
      語（見本院刑事一審卷宗），則如被告所述屬實，以被告
      於案發當時行駛於新生南路由南往北方向第四車道行駛時
      ，其車速緩慢，前無障礙物，且原告之系爭機車早已於10
      秒前在機車待轉區停等紅燈，被告當時若已注意車前狀況
      ，自當有足夠時間煞停系爭車輛以避免車禍發生，前已敘
      及。然被告上開於刑事庭審理時陳稱：... 當伊看到原告
      到撞到她大概兩秒，伊說的10秒是指伊也覺得原告當時的
      確有停10秒之時間等語（同前所述），可知被告於案發當
      日駕駛系爭車輛原欲直行新生南路，惟其於距路口停止線
      約70公尺（即約10秒前）時見路口紅燈亮起，並於行近路
      口停止線約不足20公尺（即約2 秒）處時，見前方右轉綠
      燈亮起，於慌亂中始臨時起意直接自屬於直行車道之第四
      車道右轉和平東路行駛，以致被告在察覺車道前方尚有證
      人乙○○所騎乘之系爭機車在機車待轉區停等紅燈時，即
      已反應不及而肇事，是本件車禍之發生，顯係被告疏於注
      意車前狀況且違規右轉所致，是其前開所辯：本件車禍係
      因原告違規停車以致其一時反應失常所致，是原告對車禍
      發生亦與有過失云云，應不足採。
六、從而，原告基於民法關於侵權行為之規定，訴請被告賠償1,
    422,181 元及自起訴狀繕本送達翌日起至清償日止按年息5%
    計算之法定遲延利息，尚無不合，應予准許，超過部分則難
    謂有據，應予駁回。
七、兩造均陳明願供擔保以代釋明，聲請宣告假執行或免為假執
    行，核均與法律規定相符，爰於原告勝訴之範圍內，分別酌
    定相當之擔保金額宣告之。
八、本件事證已臻明確，兩造其餘攻擊或防禦方法，經本院審酌
    後，認均與本件之結論無涉，茲不再一一論述，併予敘明。
九、訴訟費用負擔之依據：民事訴訟法第79條。
中    華    民    國    98    年    11    月    30    日
                  民事第五庭    法  官  陳靜茹
以上正本係照原本作成。
如對本判決上訴，須於判決送達後20日內向本院提出上訴狀。
中    華    民    國    98    年    11    月    30    日
                                書記官  鄭雅雲

司法院資訊處製作；財團法人民間司法改革基金會備份。
